【裁判字號】    90,訴,135
【裁判日期】    900508
【裁判案由】    違反稅捐稽徵法等
【裁判全文】
臺灣桃園地方法院刑事判決                            九十年度訴字第一三五號
    公  訴  人  臺灣桃園地方法院檢察署檢察官
    被      告  甲○○
右列被告因違反稅捐稽徵法等案件，經檢察官提起公訴（八十九年度偵字第九七三三
號），本院判決如左：
    主      文
甲○○商業負責人連續以明知為不實之事項，而填製會計憑證，處有期徒刑肆月，如
易科罰金，以參佰元折算壹日。緩刑參年。
偽造之丙○○、乙○○印章各壹個、旭笙公司八十八年度工資請領清冊上所偽造之丙○○、乙○○印文，均沒收。
        事  實
一、甲○○係位於桃園縣楊梅鎮○○○路二七三號一樓旭笙工程行負責人，明知丙○○於八十八年在旭笙工程行工作僅受領薪資所得新台幣（以下同）三十萬零二十
    元，乙○○則未受領分文，竟仍於民國八十九年初某日，先委由不知情之刻印店
    製作丙○○、乙○○之印章，持所偽刻之印章加蓋於工資清冊上，虛列丙○○有
    向旭笙工程行領取工資三十八萬零二十元，乙○○領取工資七萬一千五百元，再
    將所丙○○、乙○○之印章，加蓋於工資清冊上，再將所虛偽製作之工資清冊提
    供予不知情之會計師，委由不知情之會計師，據以製作業務上所掌管製作屬商業
    會計憑證之八十八年度各類所得扣繳暨免扣繳憑單（下稱扣繳憑單），再據以填
    製該公司八十八年度營利事業所得申報書，復於八十九年間某日，持向財政部臺
    灣省北區國稅局桃園縣分局申報旭笙公司八十八年度之營利事業所得稅，以此不
    正當之方法逃漏八十八年度營利事業所得稅三萬九千零六十八元，足以生損害於
    丙○○、乙○○及稅捐稽徵機關核課營利事業所得稅之正確性。
二、案經被害人丙○○、乙○○訴請台灣桃園地方法院檢察署檢察官偵查起訴。
        理  由
一、訊據被告甲○○對於右揭事實坦承不諱，核與被害人丙○○、乙○○於偵、審中
    所指述之情節相符，並有財政部臺灣省北區國稅局楊梅稽徵所北區國稅楊梅審第
    九０六五九九九號函、財政部財稅資料中心資五字第八九二三一八二九號函、丙○○、乙○○各類所得扣繳暨免扣繳憑單影本、丙○○薪資袋、乙○○臨時工計
    工卡等件在卷可證，又被告虛列丙○○八十八年度之薪資所得為八萬元、乙○○
    八十八年度之薪資所得七萬一千五百元，依本院向財政部台灣省北區國稅局楊梅
    稽徵所函查結果，依同一計算方式，被告所逃漏之營業事業所得稅為為三萬九千
    零六十八元，有上開公函一份附卷可稽，事證已臻明確，被告犯行堪以認定。
二、按扣繳憑單係屬商業會計法第十五條、第十六條所定之內部原始商業會計憑證，
    經濟部經（八六）商字第八六二一０八０五號函釋甚明。本件被告為旭笙公司負
    責人，為營利事業負責人，而旭笙公司係稅捐稽徵法上之納稅義務人，業據被告
    自承在卷，自屬商業會計法第四條所稱之商業負責人，並為從事業務之人。被告
    委由不知情之成年會計師製作不實之商業會計憑證即丙○○、乙○○「八十八年
    度各類所得扣繳暨免扣繳憑單」並據以分別填寫該公司八十八年度營利事業所得
    稅結算申報書，再持向財政部臺灣省北區國稅局桃園縣分局申報，使旭笙公司因
    而逃漏八十八年度營利事業所得稅三萬九千零六十八元，核被告所為，係犯商業
    會計法第七十一條第一款之填製不實會計憑證罪、稅捐稽徵法第四十一條、第四
    十七條第一款之逃漏稅捐罪，及刑法第二百十六條、第二百十五條行使業務上登
    載不實文書罪（申報書、工資請領清冊部分）。就申報書部分雖未據檢察官起訴
    ，惟因本院認與起訴論罪部分有牽連犯之裁判上一罪關係，為起訴效力所及，本
    院自得審理。又商業會計法第七十一條第一款以明知不實之事項而填製會計憑證
    罪，原即含有業務上登載不實之本質，應不再另論以刑法第二百十六條、第二百
    十五條之行使業務上登載不實文書罪（最高法院八十五年度臺上字第三一四五號
    、八十六年度臺上字第三四六三號判決參照）；又被告偽刻印章據以製作工資請
    領清冊之行為，因偽造印章及蓋用偽印文於請冊上之行為，係屬偽造文書請領清
    冊行為之一部，不另構成偽造印章、印文之罪。又公訴人認被告就行使偽造之會
    計憑證扣繳憑單部分，漏論商業會計法第七十一條第一款之罪，尚有未洽，併此
    敘明。又被告利用不知情之刻印店偽刻丙○○、乙○○之印章，及利用不知情之
    會計師製作上開不實扣繳憑單之商業會計憑證，及於營利事業所得稅結算申報書
    上登載不實，持向財政部臺灣省北區國稅局桃園縣分局申報而逃漏營利事業所得
    稅之行為，為間接正犯。被告登載不實申報書及不實製作工資請領清冊之低度行
    為，應為行使之高度行為所吸收，逕論以行使之罪。所犯逃漏稅捐罪、行使業務
    登載不實文書罪及填製不實會計憑證罪，有方法結果之牽連關係，應從一重以商
    業會計法第七十一條第一款之罪處斷。又被告行為後，關於易科罰金之折算標準
    ，刑法第四十一條已於九十年一月十日修正公布，同年月十二日生效，比較新舊
    法，以新法規定較有利於被告，自應適用裁判時新法。爰審酌被告犯罪動機、目
    的、手段、所逃漏稅捐金額及犯罪後坦承犯行且與被害人達成民事上和解態度尚
    佳等一切情狀，量處如主文所示之刑，並諭知易科罰金之折算標準。末查被告前
    未曾受任何有期徒刑以上刑之宣告，此有臺灣桃園地方法院檢察署刑案資料查註
    紀錄表一紙附卷可憑，其經此教訓，自當知所惕勉而無虞再犯，本院綜核各情認
    上開有期徒刑之宣告，已足策其自新，所宣告之刑，以暫不執行為適當，併依法
    諭知緩刑三年，用啟向上。
三、被告所偽刻丙○○、乙○○之印章及旭笙公司八十八年度工資請領清冊上所偽造
    之丙○○、乙○○印文，均依刑法第二百十九條規定宣告沒收。
據上論斷，應依刑事訴訟法第第二百九十九條第一項前段，商業會計法第七十一條第
一款，稅捐稽徵法第四十一條、第四十七條第一款，刑法第二條第一項前段、第十一
條前段、第二百十六條、第二百十五條、第二百十九條、第五十五條、修正後第四十
一條第一項前段、第七十四條第一項，罰金罰鍰提高標準條例第一條前段、第二條，
判決如主文。
本案經檢察官洪景明到庭執行職務
中       華       民       國      九十     年    五      月    八      日
                                臺灣桃園地方法院刑事第六庭
                                      法  官  孫惠琳
右正本證明與原本無異。
如不服本判決，應於判決送達後十日內向本院提出上訴狀( 應附繕本 )，上訴於
臺灣高等法院。
                                      書記官  沈秀珍
中        華      民       國      九十     年     五      月    八     日
附論罪條文：
稅捐稽徵法第四十一條
(逃漏稅捐之處罰)
納稅義務人以詐術或其他不正當方法逃漏稅捐者，處五年以下有期徒刑、
拘役或科或併科新台幣六萬元以下罰金。
稅捐稽徵法第四十一條
納稅義務人以詐術或其他不正當方法逃漏稅者，處五年以下有期徒刑、拘或科或併科
新臺幣六萬元以下罰金。
稅捐稽徵法第四十七條：
本法關於納稅義務人、扣繳義務人及代徵人應處徒刑之規定，於左列之人適用之：
一、公司法規定之公司負責人。
二、民法或其他法律規定對外代表法人之董事或理事。
三、商業登記法規定之商業負責人。
四、其他非法人團體之代表人或管理人。
商業會計法第七十一條第一款：
商業負責人、主辦及經辦會計人員或依法令受託代他人處理會計事務之人員有左列情
事之一者，處五年以下有期徒刑、拘役或科或併科新臺幣十五萬元以下罰金：
一、明知為不實之事項，而填製會計憑證或計入帳冊者。


司法院資訊處製作；財團法人民間司法改革基金會備份。
